最高法院刑事判決　　　　　　九十六年度台上字第四０六六號
上　 訴　 人　台灣高等法院花蓮分院檢察署檢察官
上訴人即被告　卯　○　○
選 任辯護 人　郭重鑾律師
上　 訴　 人　辰　○　○
選 任辯護 人　簡　燦　賢律師
上　 訴　 人　巳○○（原名楊蕙慈）
選 任辯護 人　謝　志　嘉律師
上　 訴　 人　午　○　○
　　　　　　　未　　　○
上　列一　人
選 任辯護 人　謝　志　嘉律師
上　 訴　 人　申　○　○　男民國39年4月26日生
　　　　　　　酉　○　○　女民國46年7月7日生
　　　　　　　戌　○　○　男民國47年11月26日生
　　　　　　　亥　○　○　男民國41年3月8日生
上列二人共同
選 任辯護 人　郭　重　鑾律師
上　 訴　 人　天　○　○　男46年11月26日生
　　　　　　　地　○　○　男民國45年1月12日生
　　　　　　　宇　○　○　男民國27年11月10日生
　　　　　　　宙　○　○　男民國46年12月1日生
上　列一　人
選 任辯護 人　郭　重　鑾律師
上　 訴　 人　玄　○　○　男民國32年8月26日生
　　　　　　　黃　○　○　男民國30年10月5日生
上　列一　人
選 任辯護 人　吳　漢　成律師
上　 訴　 人　Ａ　○　○　男民國44年4月4日生
選 任辯護 人　謝　志　嘉律師
上訴人即被告　Ｂ　○　○　男民國51年10月6日生
選 任辯護 人　謝　志　嘉律師
　　　　　　　郭　重　鑾律師
上　 訴　 人　子　○　○　男民國44年6月22日生
選 任辯護 人　郭　重　鑾律師
上　 訴　 人　Ｃ　○　○　女民國33年9月1日生
選 任辯護 人　吳　漢　成律師
上　 訴　 人　甲　○　○　男民國40年1月28日生
　　　　　　　戊　○　○　男民國28年3月11日生
　　　　　　　辛　○　○　男民國38年3月17日生
　　　　　　　Ｄ　○　○　男民國42年9月7日生
　　　　　　　乙　○　○　男民國34年10月5日生
上　列一　人
選 任辯護 人　邱　聰　安律師
被　　　　告　己　○　○　男民國47年10月21日生
選 任辯護 人　簡　燦　賢律師
上　 訴　 人　癸　○　○　男民國29年10月6日生
選 任辯護 人　林　武　順律師
被　　　　告　丙　○　○　女民國29年1月9日生
上　 訴　 人　壬　○　○　男民國28年8月2日生
選 任辯護 人　邱　聰　安律師
上　 訴　 人　Ｅ　○　○　男民國38年4月23日生
選 任辯護 人　郭　重　鑾律師
上　 訴　 人　陳．藍姆洛　男民國38年2月1日生
選 任辯護 人　邱　聰　安律師
上　 訴　 人　Ｆ　○　○　男民國45年9月1日生
選 任辯護 人　郭　重　鑾律師
上　 訴　 人　庚　○　○　男民49年8月24日生
選 任辯護 人　簡　燦　賢律師
上　 訴　 人　丁　○　○　男民國47年3月18日生
選 任辯護 人　郭　重　鑾律師
上　 訴　 人　Ｇ　○　○　男民國46年9月28日生
　　　　　　　Ｈ　○　○　男民國35年10月29日生
上　列一　人
選 任辯護 人　林　武　順律師
上　 訴　 人　Ｉ　○　○　男民國37年2月8日生
選 任辯護 人　林　武　順律師
上　 訴　 人　Ｊ　○　○　女民國44年11月29日生
選 任辯護 人　吳　漢　成律師
上　 訴　 人　Ｋ　○　○　男民國51年3月6日生
選 任辯護 人　郭　重　鑾律師
上　 訴　 人　Ｌ　○　○　男民國32年12月10日生
選 任辯護 人　邱　聰　安律師
上　 訴　 人　Ｍ　○　○　男民國44年11月10日生
選 任辯護 人　簡　燦　賢律師
上　 訴　 人　寅　○　○　男民國20年2月4日生
　　　　　　　丑　○　○　男民國47年11月20日生
上列上訴人等因被告等貪污等罪案件，不服台灣高等法院花蓮分
院中華民國九十五年八月三十一日第二審更審判決（九十三年度
上更(一)字第三０、八四號，起訴案號：台灣台東地方法院檢察署
八十七年度偵字第九五八、一九九一號，八十九年度偵字第一五
九八、一六一六、一六一七、一六二０、一六七二、一九二一、
一九二二、一九二三、一九五一、二０三六、二一０七、二一六
０、二二七七、二三五三、二三五四、二三五五號，追加起訴案
號：八十九年度偵字第一五三九、二一０七號，九十年度偵字第
四七四、八三一號），提起上訴，本院判決如下：
    主  文
原判決關於卯○○（有罪部分）、辰○○、巳○○、午○○、未
○、申○○、戌○○、亥○○、天○○、地○○、宇○○、宙○
○、玄○○、黃○○、Ａ○○、Ｂ○○（有罪部分）、子○○（
有罪部分）、Ｃ○○、甲○○、戊○○、辛○○、Ｄ○○、乙○
○、癸○○、壬○○、Ｅ○○、陳‧藍姆洛、Ｆ○○、庚○○、
丁○○、Ｇ○○、Ｈ○○、Ｉ○○、Ｊ○○、Ｋ○○、Ｌ○○、
Ｍ○○、寅○○、丑○○（有罪部分）部分均撤銷，發回台灣高
等法院花蓮分院。
其他上訴駁回。
    理  由
本判決為敘述及配合原判決所用符號，以方便比對，均在被告人
別前冠以英文字母或數字，與被告相對應之證人亦在證人人別前
冠以與被告相同之英文字母或數字；合先敘明。
壹、撤銷發回部分：
一、上訴人Ａ卯○○、Ｂ辰○○、Ｃ巳○○、Ｄ午○○、Ｅ未○
、Ｆ申○○、Ｈ戌○○、Ｉ亥○○、Ｊ天○○、Ｋ地○○、Ｌ宇
○○、Ｍ宙○○、Ｎ玄○○、Ｏ黃○○、ＰＡ○○、ＱＢ○○、
ＲＭ○○等依據法令從事公務之人員，利用職務上之機會詐取財
物及子○○、丑○○等與依據法令從事公務之人員，利用職務上
之機會詐取財物部分：
本件原判決認定卯○○、辰○○、巳○○、午○○、未○、申○
○、戌○○、亥○○、天○○、地○○、宇○○、宙○○、玄○
○、黃○○、Ａ○○、Ｂ○○、Ｍ○○、子○○、丑○○或單獨
或共同（或連續或牽連）犯有原判決事實欄壹、一、（一）至（
六）、（八）至（十八）所示罪行，因而撤銷第一審關於此等部
分之科刑判決，改判分別論卯○○、辰○○、巳○○、午○○、
未○、申○○、戌○○、亥○○、天○○、地○○、宇○○、宙
○○、玄○○、黃○○、Ａ○○、Ｂ○○、Ｍ○○等（共同或連
續或共同連續）依據法令從事公務之人員，利用職務上之機會，
詐取財物罪刑；子○○、丑○○等，與依據法令從事公務之人員
，共同連續利用職務上之機會，詐取財物罪刑；固非無見。
惟查：（一）、被告以外之人於審判外之言詞或書面陳述，除法
律有規定者外，不得作為證據，刑事訴訟法第一百五十九條第一
項定有明文。所謂法律有規定者，即包括同法第一百五十九條之
一至之五所規定傳聞證據例外具有證據能力之情形。故如欲採被
告以外之人於審判外之言詞陳述，即警詢或檢察官偵查中之言詞
陳述為證據時，必須符合法律所規定之例外情形，方得認其審判
外之陳述有證據能力，並須於判決中具體說明其符合傳聞證據例
外可信之情況及心證理由，否則即有違背證據法則及判決不備理
由之違法。原判決理由欄採用上訴人等以外第三人即證人Ａ莊馮
翔、Ｂ林直正、彭占山、劉美惠、陳建光、Ｃ李康源、吳坤南、
林煌崇、陳建光、陳次郎、葉彩雲、Ｄ林直正、林進義、莊馮翔
、Ｅ林直正、林進義、Ｆ莊馮翔、Ｈ莊馮翔、林直正、林進義、
Ｉ林直正、林進義、Ｊ蔣家棟、Ｋ林秋蘭、林元松、施秀滿、Ｌ
鍾百林、Ｍ潘淑卿、Ｎ陳次郎、葉彩雲、Ｏ蔡慶忠、Ｐ鍾百林、
Ｑ黃啟彰、蔡佩吟、莊文察、Ｒ莊馮翔分別於法務部調查局東部
機動工作組（下稱東機組）詢問及檢察官偵訊時等審判外所為不
利於被告等之陳述，分別為Ａ卯○○、Ｂ辰○○、Ｃ巳○○、Ｄ
午○○、Ｅ未○、Ｆ申○○、Ｈ戌○○、Ｉ亥○○、Ｊ天○○、
Ｋ地○○、Ｌ宇○○、Ｍ宙○○、Ｎ玄○○、Ｏ黃○○、ＰＡ○
○、ＱＢ○○、ＲＭ○○及子○○、丑○○等論罪證據之一部分
。然未敘明各該陳述如何符合傳聞證據之例外而有證據能力之情
形及理由，逕採該等證人於審判外之陳述，為論罪之證據資料，
均有理由不備之違法。（二）、原判決既認定卯○○、辰○○、
巳○○、午○○、未○、申○○、戌○○、亥○○、天○○、地
○○、宇○○、宙○○、玄○○、黃○○、Ａ○○、Ｂ○○、Ｍ
○○、子○○及丑○○，或單獨或共同持不實或偽造之收據，向
台東縣政府行使，使該府承辦人員陷於錯誤，據以核發社團補助
款等情；則其等持該等不實或偽造之收據報請台東縣政府核發補
助款而該府即據以核發之行為，是否另犯刑法第二百十四條使公
務員登載不實文書罪行？此部分雖未據檢察官提起公訴，惟與論
罪部分，有無行為時即民國九十五年七月一日修正施行前之刑法
第五十五條牽連犯關係，而為裁判上之一罪，得否併為審理？原
審對此並未調查說明，難謂適法。（三）、貪污治罪條例第五條
第一項第二款利用職務上之機會詐取財物罪，就詐取財物之要件
言，與刑法詐欺罪相同，必須行為人意圖為自己或第三人不法之
所有，以詐術使人將本人或第三人之物交付為要件。則行為人是
否意圖為自己或第三人不法之所有，自應依證據認定之。卷查，
卯○○就原判決事實欄壹、一、（一）部分，始終否認有何不法
所有之意圖，並辯稱：蘭嶼地區並無合法登記之社團，故伊徵得
台東縣議會黨團人員莊馮翔之同意，以補助台東縣議會黨團之名
義取得補助款，轉用於蘭嶼部落活動之經費等語。其所辯徵得台
東縣議會黨團人員莊馮翔同意一節，莊馮翔於原審法院作證時似
未否認；又卯○○曾以其取得之部分補助款，用於蘭嶼部落之活
動一節，亦據證人謝福財、謝保芳於原法院前審證述，復有活動
照片、收據、證明書、文宣等資料在卷足資參按（見原審上訴卷
第五宗第一八六六至一八七二頁、第六宗第二０二五至二０三０
頁）；苟上述證據資料不虛，莊馮翔為卯○○核銷補助款，在行
政上雖不無瑕疵，容或涉有使公務員登載不實文書罪嫌，惟莊馮
翔主觀上是否係為身為縣議員之卯○○服務？卯○○主觀上有無
詐取財物之不法犯意？尚堪推求；原判決未深入審究，遽予論處
卯○○此部分罪刑，自嫌速斷。（四）、原判決事實欄認定Ｃ巳
○○建議台東縣政府補助如原判決附表Ｃ編號一、二婦聯會青溪
分會台東縣支會東河支分會二部分，均無其他共同正犯；編號三
補助關山青商會部分，陳建光、林煌崇、丑○○均為共同正犯；
編號四補助台灣基督教長老教會嘉蘭分會（下稱嘉蘭分會）部分
，僅巳○○與丑○○為共同正犯（見原判決正本第二一九至二二
０頁）；然原判決理由欄關於巳○○部分卻說明：巳○○與丑○
○、關山青商會人員陳建光、林煌崇共同以不實消費單據偽充關
山青商會所產生之憑證，使台東縣政府承辦人員陷於錯誤核撥補
助，詐得此筆款項，是巳○○與丑○○於事實欄壹、一、（三）
所載如該附表Ｃ編號三部分之犯行，事證明確；巳○○所犯利用
職務上之機會詐取財物及行使偽造私文書罪，分別與如該附表Ｃ
編號三所示受補助社團人員及丑○○，有犯意聯絡及行為分擔，
屬共同正犯；但關於丑○○部分則說明：丑○○與巳○○就該附
表Ｃ編號四所示犯行，亦有犯意聯絡及行為分擔，其與巳○○共
犯貪污治罪條例之罪（見原判決正本第五一頁第四至八行、第一
四一頁第二一至二三行、第一七九頁第六至八行）；核與事實欄
認定巳○○與丑○○共同犯罪部分，僅指該附表Ｃ編號四而不包
括該附表Ｃ編號三部分不同。是原判決就該附表Ｃ編號三部分，
其事實認定雖與理由欄關於丑○○部分之說明相符，均不在共犯
範圍，但理由欄關於巳○○部分之說明，則前後矛盾，且巳○○
部分與丑○○部分之說明，亦相互齟齬，而有事實與理由及前後
理由矛盾之違背法令。（五）、玄○○於第一審法院審理時辯稱
：其服務處未發函建議台東縣政府補助嘉蘭分會，卷內之建議補
助函件筆跡非伊所寫，亦非其發文，並聲請鑑定筆跡云云；原判
決則以建議補助函之空白用紙，既置於台東縣議會玄○○辦公桌
上，為其管領範圍，縱非其本人親筆書寫，當經其授意，否則豈
有他人任意取用填寫之理而為指駁。但台東縣議會議員之辦公室
，如係得任意進出之處所，則難免閒人進入，而該等筆跡是否玄
○○所寫，與其能否成罪不無關聯；又原判決採信證人即嘉蘭分
會牧師陳次郎於東機組及在偵查中所述：八十六年至八十七年間
，嘉蘭分會曾向Ｋ○○議員申請補助，但Ｋ○○議員表示其補助
額度已盡，會協助另尋議員補助，後來丑○○就來教會宣稱有議
員補助教會，但僅有施作不到三十坪之鐵架與浪板（並無牆壁）
之一件工程，實際金額約新台幣（下同）六、七萬元等語，及嘉
蘭分會八十五年十一月幹部會議紀錄：「教堂前搭建鐵皮架，請
陳議員儘快做好。」（見八十九年度他字第九五號卷第一宗第六
二頁）等證據，資以認定該鐵皮架工程係於八十五年或八十六年
施作。然依該項幹部會議紀錄：「教堂前搭建鐵皮架，請陳議員
儘快做好。」一情以觀，似可證明迄至八十五年十一月間，教堂
前搭建鐵皮架，尚未完成或仍未動工，且係請陳姓議員（按係Ｋ
○○）建議補助，但Ｋ○○表示其補助額度已盡，可見八十五年
或至八十六年間，嘉蘭分會曾請Ｋ○○建議補助，但未獲答應。
上開鐵皮架施工時間，依陳次郎所述既在八十六年至八十七年間
，而玄○○八十六年發函建議補助時間為當年二月十日，台東縣
政府過帳日期為同年三月六日，有該建議函及台東縣政府帳目在
卷可憑（見上揭他字第九五號卷第十三宗第三七至四十頁）。從
而，八十五年十一月尚未完成（或動工），八十六年至八十七年
間（或）以後猶為Ｋ○○拒絕之鐵皮架工程，似無法於八十六年
二月或三月初完工並報帳領款完成；則該鐵皮架工程，原判決認
係玄○○於八十六年建議補助，尚有悖於經驗法則及論理法則。
從而，該鐵皮架工程，何時施工、完成？時間上能否由玄○○於
八十六年二、三月間建議補助？在在與此部分事實之認定攸關；
原審就上開二情，均未調查釐清，自難昭折服。（六）、原判決
事實欄壹、一、（十六）（即原判決附表Ｐ所示）認定：Ａ○○
與未○於八十五年七月間，致函台東縣政府建議補助鯉魚山獅子
會社團活動經費（即社團補助款）各十五萬元（共計為三十萬元
）。嗣於八十六年七月二十一日，彼等二人又致函台東縣政府，
建議補助鯉魚山獅子會社團活動經費各十五萬元（共計亦為三十
萬元）。嗣於前述各該建議補助款，經台東縣政府核撥予鯉魚山
獅子會後，該會職員鍾百林，即依Ａ○○指示，先後於八十五年
八月間，將前述核撥存於該會設於台灣銀行帳戶之補助款，提領
二十五萬元，匯入Ａ○○設於台灣銀行之帳戶（按Ａ○○與未○
於八十五年七月間，建議補助鯉魚山獅子會之補助款共計三十萬
元，原審認定Ａ○○將其中五萬元捐助該獅子會，故僅匯給Ａ○
○二十五萬元）；又八十六年七月間，將台東縣政府核撥該會之
補助款三十萬元（按亦係由Ａ○○、未○各建議補助十五萬元，
計為三十萬元），除依Ａ○○意見保留二、三萬元（按原判決認
定保留三萬元）供該會使用外，餘二十七萬元則向台灣銀行提領
後，悉數交予Ａ○○花用等情。查Ａ○○於八十五年七月間及八
十六年七月二十一日，致函台東縣政府建議補助鯉魚山獅子會社
團活動經費各十五萬元，合計三十萬元，而原判決認定Ａ○○僅
將撥下之補助款，分別捐助該獅子會五萬元及三萬元，餘款二十
二萬元均被Ａ○○詐取花用。惟未○亦於八十五年七月間及八十
六年七月二十一日，致函台東縣政府建議補助該獅子會社團活動
經費各十五萬元（計三十萬元），台東縣政府撥款至該獅子會後
，似乏證據證明未○要求該獅子會將該等補助款交其花用，亦未
央請Ａ○○代向該獅子會取得該款花用（未○此部分被訴涉嫌詐
取財物，經原判決認為不能證明犯罪，乃不另為無罪之諭知；見
原判決正本第一八七至一八九頁）。則未○建議補助該獅子會社
團活動經費三十萬元，似與Ａ○○無涉。從而，縱如原判決認定
上述補助款核撥至鯉魚山獅子會後，Ａ○○即使僅於八十五年捐
助五萬元，八十六年捐助三萬元，餘款要求該獅子會交其花用，
亦僅應於八十五年交付Ａ○○餘款十萬元（補助十五萬元，扣除
捐款五萬元，僅餘十萬元），八十六年交其餘款十二萬元（補助
十五萬元，扣除捐款三萬元，僅餘十二萬元）。然該獅子會承辦
人鍾百林於八十五年七月間及八十六年七月二十一日，先後將Ａ
○○及未○建議經台東縣政府核撥之上述補助款，於扣除捐助五
萬元及三萬元後，連同未○建議之補助款，亦併同交付Ａ○○，
亦即八十五年匯入Ａ○○台灣銀行帳戶二十五萬元，八十六年自
台灣銀行帳戶提現二十七萬元交付Ａ○○；則Ａ○○辯稱：「伊
取回八十五年之補助款（二十五萬元），係因其墊付陳顯興接任
台東縣鯉魚山獅子會會長交接典禮的錢。取回八十六年度之補助
款（二十七萬元），則係因其墊付該獅子會舉辦慢跑、捐血活動
的錢」等語；參諸證人陳顯興、鍾百林於第一審法院審理時及證
人沙金來於原審審理時之供證，似與情理無違。否則，該獅子會
承辦人鍾百林豈有將他人（即未○）建議補助該獅子會之社團補
助款，併予提領且無故交付Ａ○○之理? 職是，該獅子會將Ａ○
○及未○建議補助該獅子會之社團補助款，其中計八十五年度二
十五萬元、八十六年度二十七萬元，悉數交予Ａ○○，究係返還
該獅子會積欠Ａ○○之墊款？抑係Ａ○○蓄意詐取財物？與其能
否成罪至為攸關，除允應參閱台灣台東地方法院檢察署於九十六
年五月十五日，以東檢哲昃九六偵七一字第０六九七二號函，檢
送該署九十六年三月十九日訊問鍾百林筆錄（影本）一份供本院
參辦之證據資料外，亦宜調閱該獅子會有關會計帳目、傳喚相關
人證調查釐清，使事實臻於明朗，方足以成信讞。（七）、檢察
官起訴：Ａ○○與未○基於犯意之聯絡，先後於八十五年七月及
八十六年七月二十一日，共同假藉補助鯉魚山獅子會名義，分別
發函台東縣政府建議補助該獅子會社團補助款，每年每人各十五
萬元。而使台東縣政府承辦人員陷於錯誤，如數核撥補助款給該
獅子會後，Ａ○○即指示該會職員鍾百林，於八十五年八月九日
，自八十五年度補助款中提領二十五萬元，交予Ａ○○，供其與
未○瓜分私用。又於八十六年八月間，指示鍾百林將八十六年度
補助款，提領二十七萬或二十八萬元，交予Ａ○○與未○瓜分私
用，而認Ａ○○、未○均涉犯利用職務上機會詐取財物罪嫌。經
原審調查證據之結果，認未○此部分之犯罪不能證明，乃不另為
無罪之諭知；然原判決仍認定Ａ○○先後利用職務上機會詐取財
物計二十二萬元，並予以論罪科刑，但對於逾此部分（即未○建
議之補助款三十萬元部分），應否論罪科刑，則未據於理由欄說
明，亦有判決理由不備之違法。（八）、原判決事實欄認定Ａ○
○與原判決附表Ｐ所示社團（即鯉魚山獅子會）人員鍾百林，共
同基於概括之犯意聯絡，出具該社團已收受Ａ○○補助款之虛偽
領據，持向台東縣政府詐稱該社團確已領取使用該筆經費，而使
台東縣政府承辦人員陷於錯誤，如數撥付該款，由Ａ○○詐取領
回二十二萬元花用」等情。如果屬實，則Ａ○○與鍾百林持虛偽
（不實或偽造）領據向台東縣政府承辦人員行使，而如數撥付補
助款，除犯上述利用職務上機會詐取財物、使公務員登載不實文
書罪外，是否尚構成刑法第二百十六條、第二百十條行使偽造私
文書或同法第二百十六條、第二百十五條行使業務上登載不實文
書罪而應併予審判？未據於理由內說明，亦有已受請求之事項未
予判決及理由不備之違背法令。以上或為卯○○、辰○○、巳○
○、午○○、未○、申○○、戌○○、亥○○、天○○、地○○
、宇○○、宙○○、玄○○、黃○○、Ａ○○、Ｂ○○、Ｍ○○
、子○○、丑○○等上訴意旨所指摘，或為本院得依職權調查之
事項，應認原判決就上開部分，仍有撤銷發回更審之原因。
二、上訴人１Ｃ○○、２甲○○、３戊○○、４辛○○、５Ｄ○
○、６乙○○、７癸○○、８壬○○、９Ｅ○○、１０陳‧藍姆洛
、宇○○、巳○○、Ｆ○○、亥○○、戌○○、午
○○、庚○○、丁○○、Ｇ○○、Ｈ○○、Ｉ○○、
宙○○、黃○○、Ｊ○○、玄○○、地○○、Ｋ○
○、Ｌ○○、未○、辰○○、Ａ○○、Ｍ○○、寅
○○等對於職務上之行為，收受賄賂部分：
原判決認定：丑○○係一鑫行、國鑫行、三揚行、友聯行、日亞
行、育伸商行、育伸儀器行、盛豐企業社、高豐商行之實際負責
人，丑○○利用其父林蛑珠曾為前台東縣議會議長及其自己曾為
前議長邱慶華之主任秘書等人際關係，先後與台東縣議會第十二
屆至第十四屆縣議員Ｃ○○、甲○○、戊○○、辛○○、Ｄ○○
、乙○○、癸○○、壬○○、Ｅ○○、陳‧藍姆洛、宇○○、巳
○○、Ｆ○○、亥○○、戌○○、午○○、庚○○、丁○○、Ｇ
○○、Ｈ○○、Ｉ○○、宙○○、黃○○、Ｊ○○、玄○○、地
○○、Ｋ○○、Ｌ○○、未○、辰○○、Ａ○○、Ｍ○○及寅○
○等三十三人達成期約：「如其等將縣議員職務上所可建議動支
之小型工程及設備補助款交由丑○○處理，丑○○即按各該會計
年度交付處理之補助款，分別按工程款一成，設備款二成計算後
之總額，一次交付賄款予各該縣議員」。Ｃ○○等縣議員遂分別
基於對於職務上之行為收受賄賂之犯意（或概括犯意），發函建
議以小型工程及設備補助款，補助相關學校、機關或社團，丑○
○即向原判決附表一至三十三所示學校、機關或社團，以一鑫行
、國鑫行、三揚行、友聯行、日亞行、育伸商行、育伸儀器行、
盛豐企業社、高豐商行或信賃實業有限公司、正益儀器有限公司
名義（此部分係丑○○向該等公司調貨），出售或承攬如該附表
一至三十三所示工程、設備予各該學校、機關或社團，俟台東縣
政府於該附表一至三十三所示日期核撥如該等附表所示之實際核
銷金額後，除八十八及八十九年度預先給付午○○、戌○○、亥
○○、Ｋ○○及Ｌ○○外，丑○○即結算各該年度應交付各該縣
議員之賄款總額，依年度一次或分數次交付如原判決附表甲所示
之賄款，Ｃ○○等人則分別一次或多次收受如該附表甲所示之賄
款等情。因而撤銷第一審關於此等部分之科刑判決，改判分別論
Ｃ○○、甲○○、戊○○、辛○○、Ｄ○○、乙○○、癸○○、
壬○○、Ｅ○○、陳‧藍姆洛、宇○○、巳○○、Ｆ○○、亥○
○、戌○○、午○○、庚○○、丁○○、Ｇ○○、Ｈ○○、Ｉ○
○、宙○○、黃○○、Ｊ○○、玄○○、地○○、Ｋ○○、Ｌ○
○、未○、辰○○、Ａ○○、Ｍ○○、寅○○等依據法令從事公
務之人員，對於職務上之行為，收受賄賂（其中部分被告為連續
犯）罪刑；固非無見。
惟查：（一）、被告以外之人於審判外之言詞或書面陳述，除法
律有規定者外，不得作為證據，刑事訴訟法第一百五十九條第一
項定有明文。所謂法律有規定者，即包括同法第一百五十九條之
一至之五所規定傳聞證據例外具有證據能力之情形。故如欲採被
告以外之人於審判外之言詞陳述，即警詢或檢察官偵查中之言詞
陳述為證據時，必須符合法律所規定之例外情形，方得認其審判
外之陳述有證據能力，並須於判決中具體說明其符合傳聞證據例
外可信之情況及心證理由，否則即有違背證據法則及判決不備理
由之違法。原判決於理由欄採用上訴人等以外第三人，即證人１
陳金昇、黃道修、陳再服、高東立、２陳瑞珍、邱明德、鄭進興
、涂亮春、高東立、３陳俊源、陳成興、４鄭進興、涂亮春、高
東立、陳瑞珍、５鄭進興、陳成興、王英洲、６呂義農、７莊銀
國、楊貴全、吳來順、８鄭進興、涂亮春、高東立、陳瑞珍、９
邱明德、１０林文生、王英洲、涂亮春、陸賢男、甘哲昌、陳金昇
、邱明德、陳金昇、何孔智、陳金昇、邱明德、鍾國慶、陳
再服、陳光榮、孫民英、宋賢一、馮俊嚴、許金鈿、蔡泳定、
張燈松、江高曉萍、鍾明俊、郭榮橋、吳金添、張燈松、江高
曉萍、劉奕堡、馮俊嚴、陳光榮、林年郎、唐煌、陳建光、
陳儀章、李靈瀟、馮俊嚴、林年郎、劉奕堡、蔡泳定、謝東成、
張明和、陸賢男、張中元、鄭進興、羅昭明、鍾國慶、陳再
服、陳金昇、邱明德、涂亮春、葛良山、陳玉枝、王叔銘、甘哲
昌、甘哲昌、陳金昇、涂亮春、鄭進興、曾富興、曾世雄、陸
賢男、王英洲、張明和、陸賢男、高東立、張明和、林木炎
、張中元、鍾國慶、鄭進興、王英洲、涂亮春、涂亮春、陳
清正、鄭進興、曾富興、王英洲、高東立、吳東烈、陳金昇、
涂亮春、葛良山、陳玉枝、王叔銘、陸賢男、楊順和、張明和、
陳清正、鄭進興、李隆吉、吳東烈、陳金昇、涂亮春、王叔銘
、楊順和、鄭進興、曾富興、陳俊源、張中元、陳再服、陳成興
、甘哲昌、陳金昇、甘哲昌、陳清正、陸賢男、曾士雄、張明
和、鍾國慶、陳再服、陳金昇、邱明德、葛良山、陳玉枝、張
金生、張明和、林文生、鍾國慶、陳再服、葛良山、鄭進興、
陳清正、涂亮春、楊順和、李隆吉、甘哲昌、涂亮春、王叔
銘、楊順和、鄭進興、李隆吉、陳玉枝、葛良山、涂亮春、李
隆吉、張明和、吳東烈、林木炎、張中元、陳金昇、涂亮春
、陳清正、王叔銘、鄭進興、張中元、陳再服、甘哲昌、林木炎
、陸賢男、葛良山、邱明德等分別於東機組詢問或檢察官偵訊時
等審判外所為之陳述，分別為Ｃ○○等三十三人論罪證據之一部
分，然均未敘明該等陳述如何符合傳聞證據例外，而有證據能力
之情形及理由，逕採該等證人於審判外之陳述為論罪之證據資料
，自有理由不備之違法。（二）、原判決事實欄壹、二認定：台
東縣政府於如原判決附表一至三十三所示之日期，核撥如原判決
附表一至三十三所示之實際核銷金額後，除八十八及八十九年度
預先給付亥○○、戌○○、午○○、Ｋ○○、Ｌ○○外，丑○○
即結算各該年度應交付各該縣議員之賄款總額，依年度一次或分
數次交付如原判決附表甲所示之賄款等情。於理由內則援引丑○
○之供述：伊於八十七年四月遭羈押前，因正逢縣議員選舉，縣
議員候選人均亟需競選資全，伊即以預借資金方式，先行與該等
縣議員候選人約定日後補助款由其處理，故八十八、八十九年度
之賄款均已預先支付云云為論據。丑○○所述如果不虛，亥○○
、戌○○、午○○、Ｋ○○、Ｌ○○於八十七年四月丑○○遭羈
押前，預先收受八十八及八十九年度之賄款，則其等對於時間未
到之款項予以收受時，是否與其等職務有關？其等此部分收受賄
賂之行為，其犯罪時間究為收受時抑將來向台東縣政府建議補助
且經縣政府准撥款項時？此與法律之適用至為攸關，原判決未釐
清並於理由內說明，自屬理由不備。（三）、有罪之判決書必須
記載犯罪事實，以示國家刑罰權之所由生，故其事實欄應將認定
之犯罪事實與罪刑等適用法律有關之事項，詳確記載並前後一致
，然後於理由欄說明其所憑證據及認定之理由，以使事實與理由
兩相適合，方為適法。原判決認定Ｃ○○有事實欄壹、二所載即
原判決附表一所示犯行，係依憑丑○○之供述為直接證據，並以
該附表所示受補助國中、國小校長（台東縣立賓茂國中除外）之
供述為補強證據；然原判決就台東縣立賓茂國中部分，未說明其
認定Ｃ○○何以有該部分犯行之補強證據；又原判決事實欄認定
Ｃ○○建議台東縣政府補助如原判決附表一所示之學校購置設備
，而向丑○○收取如原判決附表甲編號一所示之賄款，計二十九
萬九千元（見原判決正本第二三三至二三四、二六五頁）。但依
該附表一所示，其中順序二「縣政府撥款日期欄」註記「卷內無
領據」（見原判決正本第二三三頁）；則卷內既無領據，如何憑
以計算Ｃ○○受賄金額？又原判決認定甲○○有事實欄壹、二所
載即原判決附表二所示犯行，係依憑丑○○之供述為直接證據，
並以該附表所示受補助國中、國小校長（台東縣立大王、大武國
中除外）之供述為補強證據；然原判決就台東縣立大王、大武國
中部分，未說明其認定甲○○何以有該部分犯行之補強證據。又
原判決事實欄認定戊○○建議台東縣政府補助如原判決附表三所
示之學校購置設備，而向丑○○收取如原判決附表甲編號三所示
之賄款計十八萬元（見原判決正本第二三四至二三五、二六五頁
）。但依該附表三所示，其中順序七「縣政府撥款日期欄」註記
「卷內無領據」（見原判決正本第二三五頁）；則卷內既無領據
，如何憑以計算戊○○受賄金額？又原判決事實欄認定辛○○建
議台東縣政府補助如原判決附表四所示之學校購置設備，而向丑
○○收取如原判決附表甲編號四所示之賄款計十萬元（見原判決
正本第二三五至二三六、二六五頁）。但依該附表四所示，其中
順序七、八「縣政府撥款日期欄」均註記「卷內無領據」（見原
判決正本第二三六頁）；則卷內既無領據，如何憑以計算辛○○
受賄金額？又原判決事實欄認定Ｄ○○建議台東縣政府補助如原
判決附表五所示之學校購置設備，而向丑○○收取如原判決附表
甲編號五所示之賄款計二十四萬八千四百五十元（見原判決正本
第二三六至二三七、二六五頁）。但依該附表五所示，其中順序
七「縣政府撥款日期欄」註記「卷內無領據」（見原判決正本第
二三七頁）；則卷內既無領據，如何憑以計算Ｄ○○受賄金額？
另依原判決附表五所認定之事實如果無訛，Ｄ○○計向台東縣政
府建議補助該附表所示學校設備費總計為一百十四萬二千二百五
十元，以設備費二成計算賄款，應為二十二萬八千四百五十元（
見原判決正本第二三六至二三七、二六五頁）；但原判決認設備
費總計為一百五十萬元，賄款為二十四萬八千四百五十元，原判
決之計算，非無矛盾。又原判決事實欄認定乙○○建議台東縣政
府補助如原判決附表六所示之學校購置設備，而向丑○○收取如
原判決附表甲編號六所示之賄款計九萬九千一百六十元（見原判
決正本第二三七、二六五頁）。但依該附表六所示，其中順序三
「縣政府撥款日期欄」註記「卷內無領據」（見原判決正本第二
三七頁）；則卷內既無領據，如何憑以計算乙○○受賄金額？又
原判決事實欄認定癸○○建議台東縣政府補助如原判決附表七所
示之學校購置設備，而向丑○○收取如原判決附表甲編號七所示
之賄款計十一萬八千八百六十元（見原判決正本第二三七、二六
五頁）。但依該附表七所示，其中順序三「縣政府撥款日期欄」
註記「卷內無領據」（見原判決正本第二三七頁）；則卷內既無
領據，如何憑以計算癸○○受賄金額？另依原判決附表七所認定
之事實，如果無訛，癸○○計向台東縣政府建議補助該附表所示
學校設備費總計為四十九萬四千三百元，以設備費二成計算賄款
，應為九萬八千八百六十元（見原判決正本第二三七、二六五頁
）；但原判決認設備費總計為五十九萬四千三百元，賄款為十一
萬八千八百六十元，原判決之計算，非無矛盾。又原判決事實欄
認定壬○○建議台東縣政府補助如原判決附表八所示之學校購置
設備，而向丑○○收取如原判決附表甲編號八所示之賄款計十三
萬九千八百元 (見原判決正本第二三七至二三八、二六五頁)。
但依該附表八所示，其中順序六「縣政府撥款日期欄」註記「卷
內無領據」（見原判決正本第二三八頁）；則卷內既無領據，如
何憑以計算壬○○受賄金額？另原判決認定壬○○有事實欄壹、
二所載即原判決附表八所示犯行，係依憑丑○○之供述為直接證
據，並以該附表所示受補助國小校長（台東縣立寶桑、岩灣國小
除外）之供述為補強證據；然就台東縣立寶桑、岩灣國小部分，
未說明其認定壬○○何以有該部分犯行之補強證據。又原判決理
由壹、三、（九）說明Ｅ○○建議補助如原判決附表九所示物品
，均由丑○○經營之國鑫行及育伸儀器行得標（見原判決正本第
一０七頁倒數第八行至第六行），核與原判決附表九所示得標人
均為育伸儀器行不符（見原判決正本第二三八頁）；另尚武國小
校長邱明德於東機組詢問時雖證稱：原判決附表九關於Ｅ○○補
助尚武國小之物品，非伊向Ｅ○○爭取，係丑○○獲得Ｅ○○授
權後，主動至學校販售等語。但於第一審法院審理時即改稱：係
伊在台東縣達仁鄉民代表會發言，請Ｅ○○爭取補助等語；而丑
○○於第一審法院審理時即供稱：「若補助款不是伊向議員爭取
的，或議員不知道由伊承包的，就不給賄款」云云；則尚武國小
之該等補助款，是否丑○○向Ｅ○○爭取，及既由邱明德在達仁
鄉民代表會向Ｅ○○爭取，原判決附表九所示物品由丑○○承包
，Ｅ○○是否知情？此與Ｅ○○有無對於職務上之行為收受賄賂
之認定至為攸關；Ｅ○○於原法院前審聲請向達仁鄉民代表會調
閱八十三年該次會議紀錄，資以彈劾邱明德於東機組詢問時證言
之憑信性；又非不能或不易調查，原審未為調查，調查職責殊屬
未盡。又原判決事實欄認定陳．藍姆洛建議台東縣政府補助如原
判決附表十所示之學校購置設備及興建工程，而向丑○○收取如
原判決附表甲編號十所示之賄款計三十二萬五千六百零九元（見
原判決正本第二三八至二三九、二六六頁）。但依該附表十所示
，其中順序七至九「縣政府撥款日期欄」均註記「卷內無領據」
（見原判決正本第二三九頁）；則卷內既無領據，如何憑以計算
陳．藍姆洛受賄金額？又依原判決附表十一所認定之事實，如果
無訛，宇○○計向台東縣政府申請補助該附表所示社團設備、學
校興建工程分別為十九萬九千零八十五元、十九萬八千八百元，
以工程一成、設備費二成計算賄款，應為五萬九千六百九十七元
（見原判決正本第二三九至二四０、二六六頁）；但原判決認定
賄款為五萬九千七百九十七元，原判決之計算，殊有違誤。另據
宇○○指稱：扣案之丑○○帳冊（置卷外），其中關於宇○○部
分，明載：「缺宇○○」字樣，丑○○亦證述明確云云；宇○○
所述如若實在，則該「缺宇○○」字樣是否丑○○筆跡？該記載
之真意為何？能否執為宇○○向丑○○收受賄賂之憑據，尚堪研
求，原審就此並未調查釐清，調查職責仍屬未盡。又原判決附表
十三認定Ｆ○○計向台東縣政府建議補助該附表所示社團設備費
五十四萬三千八百八十元，工程費八十九萬五千六百六十元，以
設備費二成、工程費一成計算賄款，Ｆ○○收受賄賂計二十三萬
三千五百二十元等情（見原判決正本第二四一至二四二、二六六
頁）；但原判決此部分事實之認定如果無訛，Ｆ○○收受之賄賂
，合計似僅為十九萬八千三百四十二元，原判決之計算，殊有違
誤。又原判決附表十四認定亥○○計向台東縣政府建議補助該附
表所示社團設備費分別為：九萬四千八百五十元、五萬九千七百
元及九萬四千八百五十元，合計二十四萬九千四百元；但原判決
附表甲編號十四卻載為二十五萬元，兩附表之記載彼此不符。又
原判決事實欄認定庚○○建議台東縣政府補助如原判決附表十七
所示之學校購置設備，而向丑○○收取如原判決附表甲編號十七
所示之賄款計二十萬一千四百零四元（見原判決正本第二四四至
二四五、二六六至二六七頁）。但依該附表十七所示，其中順序
四「縣政府撥款日期欄」註記「卷內無領據」（見原判決正本第
二四五頁）；則卷內既無領據，如何憑以計算庚○○受賄金額？
又原判決事實欄認定丁○○建議台東縣政府補助如原判決附表十
八所示之學校購置設備及興建工程，而向丑○○收取如原判決附
表甲編號十八所示之賄款，計一百零八萬四百二十一元（見原判
決正本第二四五至二四七、二六七頁）。但依該附表十八所示，
其中順序二、四、五、八至十一、十九、二七「縣政府撥款日期
欄」均註記「卷內無領據」（見原判決正本第二四五至二四七頁
），則卷內既無領據，如何憑以計算丁○○受賄金額？又原判決
認定Ｇ○○有事實欄壹、二所載即原判決附表十九所示犯行，係
依憑丑○○之供述為直接證據，並以該附表所示受補助國小校長
（台東縣立南王國小除外）之供述為補強證據；然原判決就台東
縣立南王國小部分，未說明其認定Ｇ○○何以有該部分犯行之補
強證據；另原判決事實欄認定Ｇ○○建議台東縣政府補助如原判
決附表十九所示之學校購置設備及興建工程，而向丑○○收取如
原判決附表甲編號十九所示之賄款計七十四萬六千七百零五元（
見原判決正本第二四七至二四九、二六七頁）。但依該附表十九
所示，其中順序三、九至十四「縣政府撥款日期欄」均註記「卷
內無領據」（見原判決正本第二四八至二四九頁）；則卷內既無
領據，如何憑以計算Ｇ○○受賄金額？又原判決事實欄認定Ｉ○
○建議台東縣政府補助如原判決附表二十一所示之機關、學校購
置設備及興建工程，而向丑○○收取如原判決附表甲編號二十一
所示之賄款計三十二萬七千八百零九元（見原判決正本第二五０
、二六八頁）。但依該附表二十一所示，其中順序二、五至六「
縣政府撥款日期欄」均註記「卷內無領據」（見原判決正本第二
五０頁）；則卷內既無領據，如何憑以計算Ｉ○○受賄金額？又
原判決事實欄認定宙○○建議台東縣政府補助如原判決附表二十
二所示之學校購置設備及興建工程，而向丑○○收取如原判決附
表甲編號二十二所示之賄款計三十五萬五千二百元（見原判決正
本第二五０至二五一、二六八頁）。但依該附表二十二所示，其
中順序五「縣政府撥款日期欄」註記「卷內無領據」（見原判決
正本第二五一頁）；則卷內既無領據，如何憑以計算宙○○受賄
金額？另原判決附表二十二認定宙○○計向台東縣政府建議補助
該附表所示學校設備等費計：八十四年度設備費九十九萬元，八
十五年度工程費三十八萬七千元，八十六年度設備費五十九萬二
千五百元，以設備費二成、工程費一成計算賄款，宙○○收受賄
賂計：八十四年度十九萬八千元部分，固無違誤；但八十五年度
工程費三十八萬七千元部分，既以一成計算，應為三萬八千七百
元，原判決卻計為四萬元；八十六年度設備費五十九萬二千五百
元部分，既以二成計算，應為十一萬八千五百元，原判決卻計為
十六萬元；如依原判決該附表所載，宙○○收受賄賂應為三十九
萬八千元，卻計算為三十五萬五千二百元（見原判決正本第二六
八頁）；其計算亦有違誤。又原判決事實欄認定黃○○建議台東
縣政府補助如原判決附表二十三所示之學校、社團購置設備及興
建工程，而向丑○○收取如原判決附表甲編號二十三所示之賄款
，計五十二萬二千五百五十八元（見原判決正本第二五一至二五
二、二六八至二六九頁）。但依該附表二十三所示，其中順序五
、九、十「縣政府撥款日期欄」均註記「卷內無領據」（見原判
決正本第二五一至二五二頁）；則卷內既無領據，如何憑以計算
黃○○受賄金額？另原判決附表二十三認定黃○○計向台東縣政
府建議補助該附表所示學校、社團購置設備及興建工程計：八十
三年度工程費十九萬八千七百元，八十四年度設備費七十九萬六
千一百五十六元，八十五年度設備費十四萬七千八百元，八十六
年度設備費四十九萬四千六百元、工程費四十九萬八千七百四十
元，八十七年度設備費九十二萬五千五百十五元；以設備費二成
、工程費一成計算賄款，黃○○收受賄賂計五十四萬二千五百五
十八元，原判決卻計為五十二萬二千五百五十八元（見原判決正
本第二六八頁）；原判決之計算，亦有違誤。又原判決事實欄認
定Ｊ○○建議台東縣政府補助如原判決附表二十四所示之學校、
社團購置設備、興建工程及現金補助，而向丑○○收取如原判決
附表甲編號二十四所示之賄款，計七十三萬九千六百三十五元（
見原判決正本第二五二至二五四、二六九頁）。但依該附表二十
四所示，其中順序七「縣政府撥款日期欄」註記「卷內無領據」
（見原判決正本第二五三頁）；則卷內既無領據，如何憑以計算
Ｊ○○受賄金額？又原判決事實欄認定玄○○建議台東縣政府補
助如原判決附表二十五所示之學校購置設備、興建工程，而向丑
○○收取如原判決附表甲編號二十五所示之賄款計四十九萬四百
四十六元（見原判決正本第二五四至二五五、二六九至二七０頁
）。但依該附表二十五所示，其中順序九「縣政府撥款日期欄」
註記「卷內無領據」（見原判決正本第二五五頁）；則卷內既無
領據，如何憑以計算玄○○受賄金額？又原判決事實欄認定地○
○建議台東縣政府補助如原判決附表二十六所示之學校購置設備
，而向丑○○收取如原判決附表甲編號二十六所示之賄款，計三
十一萬四千三百九十二元（見原判決正本第二五五、二七０頁）
。但依該附表二十六所示，其中順序七「縣政府撥款日期欄」註
記「卷內無領據」（見原判決正本第二五五頁）；則卷內既無領
據，如何憑以計算地○○受賄金額？又原判決事實欄認定Ｋ○○
建議台東縣政府補助如原判決附表二十七所示之學校、社團購置
設備或興建工程，而向丑○○收取如原判決附表甲編號二十七所
示之賄款，計九十六萬四千九百十三元（見原判決正本第二五六
至二五八、二七０頁）。但依該附表二十七所示，其中順序五至
七「縣政府撥款日期欄」均註記「卷內無領據」（見原判決正本
第二五六頁）；則卷內既無領據，如何憑以計算Ｋ○○受賄金額
？又原判決事實欄認定Ｌ○○建議台東縣政府補助如原判決附表
二十八所示之學校、社團購置設備或興建工程，而向丑○○收取
如原判決附表甲編號二十八所示之賄款，計七十二萬七千九百六
十四元 (見原判決正本第二五八至二六０、二七０至二七一頁）
。但依該附表二十八所示，其中順序十、十一「縣政府撥款日期
欄」均註記「卷內無領據」（見原判決正本第二五六頁）；則卷
內既無領據，如何憑以計算Ｌ○○受賄金額？又檢察官就未○對
於職務上之行為收受賄賂部分，起訴意旨係謂：「未○將八十四
會計年度之小型工程及設備補助款部分四十萬元交由丑○○處理
，並收受賄賂八萬元；又將八十七會計年度之小型工程及設備補
助款部分四十萬元交由丑○○處理，並收受賄賂八萬元，計收受
賄賂十六萬元；兩罪間為連續犯關係」等情。然原判決僅就未○
被訴八十四年度建議補助康樂國小設備補助款三十九萬七千七百
二十元、收受賄賂七萬九千五百四十四元部分，予以審理並論罪
科刑，而置另一部分未論，洵有已受請求之事項未予判決之違法
。又原判決事實欄認定Ｍ○○建議台東縣政府補助如原判決附表
三十二所示之學校購置設備、興建工程，而向丑○○收取如原判
決附表甲編號三十二所示之賄款，計十四萬零三十二元（見原判
決正本第二六二、二七一至二七二頁）。但依該附表三十二所示
，其中順序四「縣政府撥款日期欄」註記「卷內無領據」（見原
判決正本第二六二頁）；則卷內既無領據，如何憑以計算Ｍ○○
受賄金額？又原判決事實欄認定寅○○建議台東縣政府補助如原
判決附表三十三所示之學校、戶政事務所購置設備或興建工程，
而向丑○○收取如原判決附表甲編號三十三所示之賄款，計九十
二萬七千九百七十二元（見原判決正本第二六二至二六五、二七
二頁）。但依該附表三十三所示，其中順序一至四、二六「縣政
府撥款日期欄」均註記「卷內無領據」（見原判決正本第二六二
至二六四頁）；則卷內既無領據，如何憑以計算寅○○受賄金額
？又原判決附表甲編號三十三關於八十七年度部分，原判決認定
寅○○建議補助之設備費為一百五十一萬六百元，工程費為四十
四萬六千六百二十元（見原判決正本第二七二頁）；如依丑○○
所陳其致送縣議員之賄款，小型工程款以一成，設備費以二成計
算，應為三十四萬六千七百八十二元，原判決誤為三十三萬一千
元（見原判決正本第二七二頁），不無可議。（三）、丑○○於
九十年五月二十二日及九十一年七月一日，在第一審偵審中供稱
：「我送錢給民意代表或官員都有記帳，因為要錢的人太多了，
怕會亂掉。記帳是我的習慣，若是沒有記帳的，應該就沒有給」
、「筆記上沒有記的就是沒有送回扣」、「有的係議員自己建議
補助學校，與伊並無關係。雖由伊向學校吹噓，是伊爭取得來的
補助款。在學校誤信下，交由伊承作，那伊即沒給議員任何回扣
」等語（見九十年度偵字第九四０號卷第三九頁、一審八十九年
度訴字第三一九號卷第五宗第四三頁、第八宗第五三頁）；參以
本件扣案之「丑○○被扣押物２１－４議員補助款分配表，０３
－１３致送回扣紀錄與蒐獲核銷憑證對照表（Ａ○○八十七年度
部分），Ａ○○建議補助東成國民小學設備費十四萬九千七百元
部分，登載致送回扣金額欄係「未載」；另丑○○被扣押物品「
０３－４帳冊登載與蒐獲核銷憑證對照表（八十五年度部分）」
，Ａ○○建議補助康樂國民小學設備費三十九萬五千八百元部分
，補助豐田國中設備費二十四萬五千元部分，於設備欄記載致送
賄款三十萬元（見八十九年度偵字第二一０七號卷倒數第五、六
頁）；然上述兩筆補助款，計僅六十四萬八百元，而丑○○迭陳
其致送縣議員之賄款，係以小型工程款一成、設備費二成計算；
則致送Ａ○○部分，何以幾達五成？原審未傳訊丑○○就此部分
加以釐清，難謂無調查職責未盡及理由不備之違誤。以上或為Ｃ
○○、甲○○、戊○○、辛○○、Ｄ○○、乙○○、癸○○、壬
○○、Ｅ○○、陳‧藍姆洛、宇○○、巳○○、Ｆ○○、亥○○
、戌○○、午○○、庚○○、丁○○、Ｇ○○、Ｈ○○、Ｉ○○
、宙○○、黃○○、Ｊ○○、玄○○、地○○、Ｋ○○、Ｌ○○
、未○、辰○○、Ａ○○、Ｍ○○、寅○○等上訴意旨所指摘，
或為本院得依職權調查之事項，應認原判決關於上開部分，仍有
撤銷發回更審之原因。
三、原判決不另為諭知無罪部分（見原判決正本第一八０頁第十
六行至第一九八頁第二二行），公訴意旨認為該等部分各與上開
發回部分有連續犯之裁判上一罪關係，基於審判不可分原則，應
併予撤銷發回；又丑○○另被訴對於公務員職務上之行為交付賄
賂（公訴人係依利用職務上機會詐取財物罪起訴，原判決更正為
對於公務員職務上之行為交付賄賂）及偽造印章部分、子○○被
追加起訴，認與Ｂ○○、卯○○、地○○、午○○、Ｆ○○、蔡
連壽等共同詐取小型工程及設備款部分，原判決均維持第一審諭
知無罪之判決，駁回檢察官在第二審關於該二部分之上訴，未據
檢察官提起第三審之上訴，該二部分均已確定；又原判決正本第
九五頁第十三行「戌○○」應係「Ｍ○○」之筆誤、第十五行「
莊馮翔」亦係「Ｍ○○」之筆誤、第一０四頁倒數第七行「乙○
○」應係「癸○○」之筆誤、第一一一頁倒數第九行「附表十四
」、倒數第一、二行「附表甲編號十六」分別係「附表甲編號十
四」之筆誤、第一二八頁第九至十行「附表甲編號三十」應係「
附表甲編號二十八」之筆誤、第一七七頁第二一行「附表Ｐ」應
係「附表Ｑ」之筆誤；再刑法第十條第二項、貪污治罪條例第二
條關於公務員之定義，均經修正變更，自九十五年七月一日起施
行，更審時應併注意及之；均附為敘明。
貳、上訴駁回部分：
一、檢察官上訴【即Ｂ○○、卯○○經追加起訴，認與子○○共
犯詐取小型工程及設備補助款，對於公務員職務上之行為收受賄
賂（公訴人係依利用職務上機會詐取財物罪提起公訴，原判決更
正為對於公務員職務上之行為收受賄賂罪）及被告己○○、丙○
○均改判諭知無罪】部分：
按刑事訴訟法第三百七十七條規定：上訴於第三審法院，非以判
決違背法令為理由不得為之；是提起第三審上訴，應以原判決違
背法令為理由，係屬法定要件；如果上訴理由狀並未依據卷內訴
訟資料具體指摘原判決不適用何種法則或如何適用不當，或所指
摘原判決違法情事，顯與法律規定得為第三審上訴理由之違法情
形不相適合時，均應認其上訴為違背法律上之程式，予以駁回。
檢察官上訴意旨略稱：(一)、Ｂ○○確有向台東縣政府建議補助如
第一審判決附表三所示之社團，並經台東縣政府核准撥款，有各
該領據在卷可稽。而Ｂ○○確有收受子○○交付如第一審判決附
表四所示之賄款，亦據子○○於偵查中證述明確。至Ｂ○○建議
台東縣政府補助如第一審判決附表三所示社團購買設備或施作工
程，均由子○○實際負責之普優瑪原住民建築勞動合作社、聯合
商行得標，及由子○○向永安消防企業社調貨，並要求該社溢開
發票金額，亦有第一審判決附表三所示發票在卷參按。另證人即
寶桑社區發展協會總幹事黃柏隆於偵查中證稱：如第一審判決附
表三Ｂ○○建議台東縣政府補助寶桑社區發展協會購物或施作工
程部分，均由子○○承作，三家廠商估價單均由子○○提供，領
據及所有相關資料，亦係子○○代為製作等語。按認定犯罪事實
所憑之證據，並不以直接證據為限，即綜合各種間接證據，本於
推理作用，為其認定犯罪事實之基礎，仍非法所不許。Ｂ○○運
用八十八、八十九年度之小型工程及設備補助款，用以補助如第
一審判決附表三所示之社團，得標者均為子○○擔任實際負責人
之商行，則子○○所獲利益必定不少，其既未致贈回扣予社團負
責人，則將其中部分利潤充為賄款致送Ｂ○○，作為Ｂ○○將八
十八、八十九年度之小型工程及設備補助款交子○○處理之代價
，乃符合商場慣例及常情，是Ｂ○○確有收受子○○致送之賄款
，要毋庸疑。原判決對上述不利於Ｂ○○之對立事證，未綜合全
部卷證資料詳予審酌判斷，復未說明何以摒棄不採之理由，顯有
理由不備之違法。(二)、卯○○亦有向台東縣政府建議補助如第一
審判決附表三所示之社團、學校，並經台東縣政府核准撥款，有
各該領據在卷可稽。而卯○○確有收受子○○交付如第一審判決
附表四所示之賄款，業據子○○於偵查中證述明確。查卯○○建
議台東縣政府補助如第一審判決附表三所示之社團、學校，均係
由子○○實際負責之萱彥園藝景觀設計公司、聯合商行得標，或
由子○○向英竣營造有限公司借牌，其中三富帆布行、台元鐵材
行係子○○要求該等商行溢開發票金額，亦有第一審判決附表三
與卯○○有關部分之發票在卷可參。另據黃柏隆於偵查中證稱：
第一審判決附表三卯○○建議台東縣政府補助寶桑社區發展協會
購物或施作工程部分，均由子○○承作，三家廠商估價單均由子
○○提供，領據及所有相關資料，亦係子○○代為製作等語。按
認定犯罪事實所憑之證據，並不以直接證據為限，即綜合各種間
接證據，本於推理作用，為其認定犯罪事實之基礎，仍非法所不
許。卯○○運用八十八年度小型工程及設備補助款，補助第一審
判決附表三所示之社團、學校，得標者均為子○○擔任實際負責
人之公司或商行，子○○所獲利益必定不少，而子○○既未致贈
回扣（賄款）予社團負責人及學校校長，則子○○將其中部分利
潤充為賄款致送卯○○，作為卯○○將八十八年度之小型工程及
設備補助款交子○○處理之代價，亦符商場慣例及常情。是卯○
○確有收受子○○致送之賄款，亦屬無疑。原判決對上述不利於
卯○○之對立事證，亦未綜合全部卷證資料詳予審酌判斷，復未
說明何以摒棄不採之理由，仍有理由不備之違背法令。(三)、原判
決以己○○、丙○○被訴部分，均不能證明犯罪，卻未將第一審
判處己○○、丙○○罪刑之判決撤銷，逕予諭知己○○、丙○○
無罪，已有未合。又己○○確有收受丑○○交付如第一審判決附
表二所示之賄款，業據丑○○於第一審法院審理時證述明確，並
有丑○○製作之分配表扣案可稽，而己○○建議台東縣政府補助
如第一審判決附表一所示之學校購置設備，均由丑○○實際負責
之國鑫行及一鑫行得標，亦有第一審判決附表一（己○○部分）
所示之發票在卷足參，又證人王英州、涂亮春、鄭進興、陳清正
、高東立等於偵查中均證稱：第一審判決附表一（己○○部分）
關於三仙國小、康樂國小、新生國小、豐榮國小之發票所示商品
，並非渠等主動向己○○爭取建議台東縣政府補助，均係丑○○
獲得己○○授權後，主動至學校販售，比價之三家廠商估價單、
預算書、比價紀錄表亦係丑○○提供，未經正式比價程序，其所
販賣之商品價格均高於市價等語，在在足以證明己○○確有收受
丑○○所交付之賄款，原判決對上開卷內存在之證據，棄而不查
，自有調查未盡及理由不備之違背法令。再丙○○亦有收受丑○
○交付如第一審判決附表二所示之賄款，業據丑○○於第一審法
院審理時證述明確，復有丑○○製作之分配表扣案可稽，而丙○
○建議台東縣政府補助如第一審判決附表一所示之機關，均由丑
○○實際負責之育伸儀器行得標，亦有如第一審判決附表一（丙
○○部分）所示之發票在卷足參，堪認丙○○確有收受丑○○所
交付之賄款。詎原判決對上開卷內存在之證據，視若無睹，棄而
不查，同屬違背法令；請撤銷原判決關於此等部分之判決，發回
原審法院更為適法之判決云云。惟原判決以公訴意旨略稱：(一)、
Ｂ○○、卯○○基於意圖為自己不法所有之概括犯意，於八十八
、八十九年間利用渠等身為台東縣議員，享有指定台東縣政府動
支補助款補助特定受補助單位職權之機會，與子○○、黃柏隆（
另案提起公訴）商議，由子○○、黃柏隆負責選擇得以高價購買
商品或勞務之社團、學校，並決定補助款之額度後，再由Ｂ○○
、卯○○發函向台東縣政府詐稱動支小型工程及設備補助款補助
。渠二人與子○○商議決定受補助單位及金額（受補助單位及補
助金額見原判決附表丙），再由子○○承包受補助單位支用小型
工程及設備補助款所發包之工程或設備採購，並依其預定之高價
出售商品或勞務予受補助之社團、學校，子○○則在Ｂ○○、卯
○○建議台東縣政府補助受補助單位後，按額度以現金支付補助
款二成之賄款即四十萬元予Ｂ○○、十九萬元左右予卯○○收受
，共同利用職務上之機會詐取台東縣政府至少五十九萬元之補助
款；因認Ｂ○○、卯○○此部分行為，均涉犯貪污治罪條例第五
條第一項第二款利用職務上之機會詐取財物（原判決已更正為同
條項第三款對於職務上之行為，收受賄賂）罪嫌。(二)、己○○與
丑○○基於犯意聯絡，利用指定補助台東縣新生國小、岩彎國小
、三仙國小、康樂國小、豐隆國小之機會，以工程款一成、設備
補助款二成，共同詐取十萬元。又丙○○與丑○○亦基於犯意聯
絡，利用指定補助台東縣金峰鄉賓茂村、新興村、嘉蘭村、正興
村、歷坵村及金峰鄉公所等機關之機會，以工程款一成、設備補
助款二成，共同詐取十二萬元。因認己○○、丙○○各涉犯貪污
治罪條例第五條第一項第二款之利用職務上之機會詐取財物（原
判決已更正為同條項第三款對於職務上之行為，收受賄賂）罪嫌
。惟按犯罪事實應依證據認定之，無證據不得推定其犯罪事實；
不能證明被告犯罪者，應諭知無罪之判決，刑事訴訟法第一百五
十四條第二項、第三百零一條第一項前段分別定有明文。又被告
或共犯之自白，不得作為有罪判決之唯一證據，仍應調查其他必
要之證據，以察其是否與事實相符，同法第一百五十六條第二項
亦有明文規定。所謂「共犯之自白」係指涉及共同被告犯罪事實
之陳述部分，而非指共犯本身所涉及之犯罪事實，若係涉及共犯
本身犯罪事實之陳述即屬於被告之自白，而非「共犯的自白」。
公訴人認Ｂ○○、卯○○涉有上揭犯行，無非以子○○於偵查中
供明其給付Ｂ○○、卯○○賄款，證人陳聰智、陳超俊、莊文察
、林坤南、王淑媛之證述及Ｂ○○、卯○○建議補助之相關文件
，台東市○○街一一七巷會勘紀錄等為其論據。Ｂ○○、卯○○
等（於原審）矢口否認有何公訴人所指之此部分犯行，辯稱：係
社團向其等要求補助，其等建議補助後，並不知經費之使用情形
等語。查公訴人認定Ｂ○○、卯○○涉犯此部分之犯罪，係以子
○○於偵查中證述Ｂ○○、卯○○收受其給付之賄款，因認Ｂ○
○、卯○○有不法所有之意圖。然Ｂ○○、卯○○被訴收受此部
分賄款，除子○○於八十九年十二月十五日偵查中之證述外，僅
據受補助之寶桑社區發展協會理事長黃柏隆證稱：係伊向Ｂ○○
要求補助，Ｂ○○、卯○○均未指定何人進行工程，由伊委子○
○施作工程、洽購設備，而伊僅認識子○○，議員不需指示，伊
也會找子○○施作等語（見八十九年度他字第一四六號卷第六宗
第六七頁正反面）。至證人陳聰智、陳超俊、莊文察、林坤南、
王淑媛之證詞，僅能證明子○○施作工程、洽購設備等情節，未
能證明Ｂ○○、卯○○如何收受賄賂犯行；此外復查無其他補強
證據，足資證明Ｂ○○、卯○○與子○○有何不法，或Ｂ○○、
卯○○有何介入補助款之運用。依上說明，自不得僅憑子○○唯
一不利證詞，認定Ｂ○○、卯○○就此部分補助款有何不法犯行
。至公訴人另指子○○尚有偷工減料、溢開發票金額情形；然偷
工減料及溢開發票金額，均係子○○與受補助單位間契約不完全
履行之問題，與Ｂ○○、卯○○無關。是公訴人所舉證據，並不
足以證明Ｂ○○、卯○○有何此部分收受子○○給付賄款之事實
，Ｂ○○、卯○○被訴此部分犯罪，均屬不能證明。又公訴人指
Ｂ○○、卯○○此部分行為，係涉犯貪污治罪條例第五條第一項
第二款之利用職務上機會詐取財物罪嫌，惟Ｂ○○、卯○○與子
○○所達成之期約為：「如將其等職務上所可建議動支之小型工
程及設備補助款交由子○○處理，子○○會按補助款之二成，交
付賄款予Ｂ○○、卯○○」。是Ｂ○○、卯○○與子○○之合意
範圍為「子○○所給付之賄款」及「Ｂ○○、卯○○依子○○之
意見發函建議補助或發函後通知子○○處理」之對價關係，並未
涉及子○○將以何種方式介入補助款之運用、核銷，亦即Ｂ○○
、卯○○僅圖事後取得子○○交付之賄款，至子○○賄款來源，
則非所問；況無其他證據證明Ｂ○○、卯○○就此部分有何施用
詐術之犯意或行為，難認Ｂ○○、卯○○此部分行為涉犯利用職
務上機會，詐取財物罪嫌。公訴人所指Ｂ○○、卯○○與子○○
約定補助款交其處理，並發函建議補助等行為，均未施用任何詐
術，所引法條，尚有未洽，應更正為同法條第一項第三款：對於
職務上之行為收受賄賂罪嫌，乃就Ｂ○○、卯○○被訴此部分犯
行，另行諭知無罪。至第一審判決就原判決附表丙編號三部分未
予審判，亦未說明理由，就該附表丙編號八部分認定Ｂ○○與子
○○共犯利用職務上之機會詐取財物，就該附表丙其他部分認定
Ｂ○○、卯○○各對於職務上行為收受賄賂而變更法條逕予審判
，均有未當；又最高法院發回意旨指明Ｂ○○、卯○○此部分犯
行，依公訴人起訴法條與前述論罪之社團補助款部分，有裁判上
一罪關係，該等社團補助款部分既諭知罪判，則此部分自不應另
行諭知無罪云云。惟Ｂ○○、卯○○被訴之此部分行為，依上說
明，應係對於職務上之行為收受賄賂罪，而非公訴人起訴之利用
職務上機會詐取財物罪，從而，Ｂ○○、卯○○另被訴對於職務
上之行為收受賄賂部分，既不能證明犯罪，自應另諭知無罪；乃
附為敘明。另公訴意旨認己○○涉犯上開罪嫌，無非以丑○○之
自白並有領據、發票、帳冊等扣案為其論據。訊據己○○矢口否
認有何對於職務上行為，收受賄賂犯行，辯稱：伊未收受丑○○
之賄款云云。查丑○○固供述有交付如原判決附表乙（己○○部
分）所示賄款之事實，然丑○○已供明其帳冊並未完整記錄所交
付之全部賄款，且觀諸其帳冊內容，記錄方式時有變化，就各個
數字、符號之解釋亦未盡相同，究屬何種帳目難以清楚認知，自
不得以混沌不明之帳冊資料資以認定事實；至公訴人所提交易單
據、領據，雖得證明受補助單位曾利用己○○建議之補助款與丑
○○進行交易之事實；然丑○○原本即以承攬工程或出售設備為
業，其單純與學校、機關之交易事實，無從憑以證明丑○○因補
助款而獲得之交易機會有何不法；又證人即新生國小校長鄭進興
、康樂國小校長涂亮春、豐榮國小校長高東立、三仙國小校長王
英州於東機組均證稱：關於新生國小、康樂國小、豐榮國小、三
仙國小之核銷憑證所示商品，並非其等主動向己○○爭取建議台
東縣政府補助，均係丑○○獲得Ｄ○○之授權後，主動至學校販
售，比價之廠商估價單、預算書、比價紀錄表亦係丑○○提供或
協助製作，未經正式比價程序等語（見校長筆錄卷第一宗八十七
年六月二十三日鄭進興筆錄、同年月二十四日涂亮春筆錄、同年
月二十六日高東立筆錄、第二宗八十七年七月二十七日及第五宗
八十七年七月二十七日王英州筆錄）。惟遍查全卷，並無己○○
就上開補助款授權Ｄ○○再授權丑○○處理之證據。證人涂亮春
於第一審法院審理時另證稱：丑○○來校的時候說「議員有經費
要補助，你們要不要。」且報價單是丑○○所提供的等語（見一
審卷第七宗第七一至七五頁），亦未明言係己○○要建議補助；
參諸上開四位校長之證詞，均僅陳明係丑○○獲得Ｄ○○授權後
，才提供補助款，足證該等補助款係Ｄ○○建議補助而非己○○
。雖嗣後由己○○發函建議台東縣政府補助上開學校，惟單純之
發函建議補助行為，仍無從作為己○○收受賄款之證明。又公訴
人認丙○○涉有上揭罪行，亦以丑○○之自白並有領據、發票、
帳冊等扣案為其論據。訊據丙○○矢口否認有何對於職務上行為
，收受賄賂犯行，辯稱：伊未收受丑○○之賄款云云。查丑○○
雖供明有交付如原判決附表乙（丙○○部分）所示賄款之事實，
然丑○○亦陳明其帳冊未完整記錄所交付之全部賄款，參諸帳冊
內容、記錄方式時有變化，就各個數字、符號之解釋復未盡相同
，究屬何種帳目難以清楚認知，自不得以混沌不明之帳冊資料資
以認定事實；且公訴人所提交易單據、領據，雖得憑以證明受補
助單位曾利用丙○○建議之補助款與丑○○進行交易之事實；然
丑○○原本即以承攬工程或出售設備為業，單純由其與學校、機
關交易之事實，無從憑以證明丑○○因補助款而獲得之交易機會
有何不法；至丑○○製作之八十三年度補助款分配表一件，並非
搜索查扣之證據，乃丑○○於東機組詢問時，為指證丙○○犯罪
而製作，該補助款分配表仍屬丑○○自白之範圍，仍需有其他證
據以補強其證明力，經查閱全卷，並無受補助單位人員曾證述丑
○○受丙○○授權而處理補助款採購事宜之筆錄資料，以作為丑
○○自白之補強證據。此外，復查無其他積極證據足資證明己○
○、丙○○犯罪，其二人犯罪均屬不能證明。第一審判決未察，
依起訴書所載事實更正起訴法條後，認定己○○、丙○○應成立
貪污治罪條例第五條第一項第三款之罪，洵有違誤，自應依法諭
知己○○、丙○○無罪之判決；原判決已於理由內分別說明其認
定之理由；從形式上觀察，原判決就此等部分之論斷，並無違背
法令情形。按事實之認定及證據之取捨，乃屬事實審法院之職權
，事實審法院本得參酌其他相關證據為自由之判斷，苟無違反經
驗法則或論理法則，自難指為違法。苟其此項裁量、判斷，並不
悖乎通常一般之人日常生活經驗之定則或論理法則，又於判決內
論敘其何以作此判斷之心證理由者，即不得任意指摘其為違法，
而據為提起第三審上訴之合法理由。原判決綜合斟酌前述各項事
證，論斷說明本件並不能證明Ｂ○○、卯○○有上述公訴意旨(一)
所載；己○○、丙○○有上述公訴意旨(二)所載之犯行，乃屬原審
採證認事職權之適法行使，不能任指為違法。又刑事訴訟法第一
百六十一條已於九十一年二月八日修正公布，修正後同條第一項
規定：檢察官就被告犯罪事實，應負舉證責任，並指出證明之方
法。因此，檢察官對於起訴之犯罪事實，應負提出證據及說服之
實質舉證責任。倘其所提出之證據，不足為被告有罪之積極證明
，或其闡明之證明方法，無從說服法官以形成被告有罪之心證，
基於無罪推定之原則，自應為被告無罪判決之諭知。本件關於上
開公訴意旨(一)、(二)所指部分，於原審審判時，修正刑事訴訟法關
於舉證責任之規定，已經公布施行，檢察官仍未提出適合於證明
犯罪事實之積極證據，並闡明其證據方法與待證事實之關係。原
判決對於卷內訴訟資料，復已逐一剖析，參互審酌，仍無從獲得
有罪之心證，因而撤銷第一審關於Ｂ○○、卯○○、己○○、丙
○○此等部分之科刑判決，改判均諭知無罪，於法尚無違誤。檢
察官上訴意旨(一)至(三)仍執前詞，就原判決取捨證據及判斷其證明
力職權之適法行使，暨判決內已明白論斷之事項，單憑己見為不
同之評價，指摘原判決關於此部分違法，洵非適法之第三審上訴
理由；又原判決撤銷第一審關於己○○、丙○○部分之科刑判決
，改判均諭知己○○、丙○○無罪，理由內雖未載明「撤銷」二
字，但判決主文第一項已載明第一審判決關於己○○、丙○○部
分「撤銷」（見原判決正本第六頁倒數第二行至第七頁第五行）
，原判決上開違誤（於理由內漏載「撤銷」二字），核與判決主
旨尚無所影響，按諸刑事訴訟法第三百八十條規定，檢察官上訴
意旨(三)前段，仍不得執為適法之第三審上訴理由。至其他上訴意
旨復未依據卷內資料具體指摘原判決此等部分究係如何違背法令
，核與法定上訴第三審之形式要件不符，檢察官關於此等部分之
上訴，違背法律上之程式，應予駁回。
二、酉○○上訴部分：
按提起上訴，應自判決送達後十日內為之，刑事訴訟法第三百四
十九條前段定有明文。卷查，上訴人酉○○因利用職務上機會詐
取財物（貪污治罪條例第五條第一項第二款）案件，經原審判決
後，判決正本於九十五年九月二十八日寄存送達於台東縣警察局
台東分局中興派出所，有送達證書在卷可據（見原審卷第八宗第
一九三頁）；依刑事訴訟法第六十二條準用民事訴訟法第一百三
十八條第二項規定，自寄存之日起，經十日發生效力；又酉○○
住於台東縣台東市，扣除在途期間四日，上訴期間至同年十月二
十二日即已屆滿，該期間之末日適逢星期日，以其次（二十三）
日代之，酉○○遲至同年十月二十六日始提起上訴，顯逾上訴之
十日不變期間，其上訴自非合法，應予駁回。
據上論結，應依刑事訴訟法第三百九十七條、第四百零一條、第
三百九十五條前段，判決如主文。
中　　華　　民　　國　九十六　年　　七　　月　二十六　日
                      最高法院刑事第十一庭
                          審判長法官  林　永　茂
                                法官  洪　文　章
                                法官  蘇　振　堂
                                法官  蕭　仰　歸
                                法官  何　菁　莪
      本件正本證明與原本無異
                                      書  記  官
中　　華　　民　　國　九十六　年　　八　　月　　一　　日
                                                      ｚ
